臺灣高雄地方法院刑事判決
109年度訴字第873號
公  訴  人  臺灣高雄地方檢察署檢察官
被      告  王靜儀


選任辯護人  郭泓志律師
            陳婉瑜律師
上列被告因傷害案件，經檢察官提起公訴（109年度調偵字第496
號），本院判決如下：
    主  文
王靜儀無罪。
    理  由
一、公訴意旨略以：被告王靜儀於民國108年10月18日2時4分許
    ，駕駛車牌號碼000-0000號自用小客車（下稱系爭車輛）搭
    載告訴人甲○○之夫乙○○，將系爭車輛停放於高雄市○○區○○路
    0000號前，兩人於車內親吻。適告訴人自其高雄市○○區○○路
    0000號6樓住處下樓行經該處，見狀即以左手拍打副駕駛座
    車窗、以右手拉住系爭車輛副駕駛座車門把手，並大喊「開
    門」，要求乙○○與被告下車。被告可預見若其駕駛系爭車輛
    急速往前，告訴人即有可能遭其拖行而受傷，惟仍基於縱使
    告訴人受傷亦不違反其本意之不確定傷害故意，逕行駕駛系
    爭車輛沿裕誠路由西往東方向加速離去，告訴人即遭系爭車
    輛拖行數公尺後始不得不放手，因而受有右側手肘扭挫傷、
    左側手肘、腕部、食指擦傷、右側前臂擦傷等傷害，因認被
    告涉犯刑法第277條第1項之傷害罪嫌等語。
二、犯罪事實應依證據認定；不能證明被告犯罪者，應諭知無罪
    （刑事訴訟法第154 條第2 項、第301 條第1 項參照）。又
    認定犯罪事實，無論以直接或間接證據，均須證明至通常一
    般人均不致有所懷疑，而得確信為真實之程度，始得據為有
    罪認定，倘證明未達此程度，而有合理懷疑存在時，應為無
    罪判決（最高法院40年台上字第86號、76年台上字第4986號
    刑事判決先例參照）。另檢察官對起訴事實，應負提出證據
    及說服之實質舉證責任，倘其所提證據，不足為被告有罪之
    積極證明，或其指出之證明方法，無從說服法院形成被告有
    罪之心證，基於無罪推定原則，應諭知被告無罪（最高法院
    92年台上字第128號刑事判決先例參照）。
三、公訴意旨認被告涉犯刑法第277條第1項之傷害罪嫌，無非係
    以起訴書證據清單及待證事實欄所列之各項證據為其論斷依
    據。惟被告堅決否認有何傷害犯行，辯稱：告訴人於案發時
    拉扯車門之車輛並非被告駕駛之系爭車輛；又縱告訴人於案
    發時拉扯車門之車輛確為被告駕駛之系爭車輛，然告訴人係
    拉扯副駕駛座車門，由駕駛座無法看到告訴人拉扯副駕駛座
    車門之動作，且告訴人縱有以手拍打車輛副駕駛座車窗，亦
    不代表被告明確知道當時告訴人有手握車輛門把；另告訴人
    自陳是自己去握住車輛門把，告訴人只要放手，便無受傷可
    能，不應歸責被告；再者，告訴人於拉扯車輛後不久，曾因
    遭楊勝帆家暴，報警後前往醫院驗傷，當時已檢出右手手肘
    、手腕的傷勢，難認公訴意旨所指告訴人傷勢係因拉扯車門
    所致等語。是本案之爭點厥為：㈠、告訴人所受傷勢是否係
    因拉扯車輛之副駕駛座車門門把所致？㈡、若是，案發時告
    訴人拉扯之車輛是否為系爭車輛？㈢若是，案發時駕駛系爭
    車輛者是否為被告？㈣、若是，被告於駕駛系爭車輛離去時
    ，有無傷害告訴人之不確定故意？
四、經查：
㈠、告訴人於108年10月18日2時4分，在高雄市○○區○○路0000號前
    ，曾拉扯停放於該處路旁而駛離該處之車輛副駕駛座車門一
    情，業據告訴人於本院審理中證述明確（本院卷第166頁）
    ，並有監視器畫面截圖(警卷第21至23頁)在卷可佐，此情應
    堪認定。又告訴人於108年10月18日2時30分遭乙○○施暴，並
    於同日3時49分至高雄市立聯合醫院就診，經醫師診斷，告
    訴人受有「顏面擦傷、四肢多處挫傷合併擦傷」之傷害；告
    訴人於高雄市立聯合醫院就診期間自述：於108年10月18日2
    時30分，因先生（即乙○○）外遇起口角爭執，先生以手毆打
    頭部，以腳踹腹部，其頭皮撞到牆壁、腹部遭先生以腳踢傷
    等語，有高雄市立聯合醫院108年10月18日受理家庭暴力事
    件驗傷診斷書(調家護卷第27頁)，此情亦堪認定。告訴人於
    高雄市立聯合醫院驗傷後，復於同日前往黃其權骨外科診所
    驗傷，經黃其權骨外科診所診斷受有「右側手肘扭挫傷、左
    側手肘、腕部、食指擦傷、右側前臂擦傷」之傷害一節，亦
    經告訴人於本院審理中證述在卷（本院卷第180頁），並有
    告訴人於108年10月18日至黃其權骨外科診所就診之診斷證
    明書(警卷第19頁)、就診病歷紀錄(本院卷第197頁)在卷可
    參，此情併堪認定。
㈡、綜合上情可知，告訴人係於108年10月18日2時4分，在高雄市
    ○○區○○路0000號前，曾有以手拉駛離該處車輛副駕駛座車門
    之舉動；旋於同日2時30分遭乙○○施暴；又於同日3時49分至
    高雄市立聯合醫院就診驗傷（下稱第1次驗傷）；復於同日3
    時49分至17時之間某時，前往黃其權骨外科診所就診驗傷（
    下稱第2次驗傷）。而告訴人於第1次驗傷時，其自述受傷經
    過並未包含遭車輛拉扯一情，業如前述，參諸告訴人自述之
    受傷經過，尚包含醫師診斷後無法發現有明顯外傷之「頭皮
    撞牆、腳踢腹部」等情節，堪認告訴人於第1次驗傷時，其
    自述之受傷經過並非單純依照醫師診斷傷勢結果而陳述，而
    係就當時身體可能受傷之部位，均已完整向醫師陳述，由醫
    師進行全面之檢查、診斷。是以，告訴人於距本案案發時間
    較近之第1次驗傷時，既未陳述其因公訴意旨所指本案犯行
    受有傷害，則告訴人如公訴意旨所指「右側手肘扭挫傷、左
    側手肘、腕部、食指擦傷、右側前臂擦傷」之傷害，是否係
    因本案犯行所致一情，即非無疑。
㈢、觀諸高雄市立聯合醫院108年10月18日受理家庭暴力事件驗傷
    診斷書，告訴人於第1次驗傷時，經醫師診斷之受傷部位，
    亦包含左、右手肘、前臂、手腕、左手掌，核與公訴意旨所
    指，告訴人於第2次驗傷時，經醫師診斷其所受「右側手肘
    扭挫傷、左側手肘、腕部、食指擦傷、右側前臂擦傷」之傷
    害部位大致相同，準此，自難排除告訴人於第2次驗傷時檢
    出之身體傷害，實與告訴人於第1次驗傷時檢出之身體傷害
    相同，而均為告訴人遭乙○○施暴所受傷害之可能。從而，自
    難認定告訴人所受「右側手肘扭挫傷、左側手肘、腕部、食
    指擦傷、右側前臂擦傷」之傷害，係因公訴意旨所指犯行所
    致。
㈣、按已著手於犯罪行為之實行而不遂者，為未遂犯；未遂犯之
    處罰，以有特別規定者為限，刑法第25條第1、2項，分別定
    有明文。而刑法第277條第1項之傷害罪係以「傷害人之身體
    或健康」為其構成要件，並無處罰未遂犯之特別規定，是行
    為人縱已著手於傷害行為之實行，然因未發生傷害結果，而
    僅止於未遂階段者，自難依刑法傷害罪論處。公訴意旨所指
    告訴人所受「右側手肘扭挫傷、左側手肘、腕部、食指擦傷
    、右側前臂擦傷」之傷害，是否係因公訴意旨所指犯行所致
    一節，尚有前述合理懷疑存在，業經本院認定如前。是以，
    縱告訴人於公訴意旨所指案發時、地拉扯車門之車輛為系爭
    車輛，且系爭車輛於案發時係由被告駕駛，復可認定被告於
    駕駛系爭車輛離去時，主觀上具有傷害告訴人之不確定故意
    ，然因告訴人是否因此受有傷害結果一節尚有合理懷疑，亦
    難論以刑法第277條第1項之傷害罪。
㈤、檢察官雖曾以補充理由書聲請傳喚證人李榮唐，並再行傳喚
    已於111年2月23日審理期日到庭證述之告訴人（本院卷第20
    5頁），然此部分聲請業經檢察官於111年4月27日審理期日
    當庭捨棄（本院卷第224頁），且依前述補充理由書所載聲
    請原因，本院認亦無從排除前述合理懷疑，而與前述待證事
    實無重要關係存在，依刑事訴訟法第163條之2第2項第2款之
    規定，認無調查之必要，併此敘明。　　
五、綜上所述，公訴意旨雖認被告涉犯刑法第277條第1項傷害罪
    嫌，惟就被告是否確有公訴意旨所指傷害犯行一節，仍有前
    述合理懷疑存在，檢察官既未能就此證明至通常一般人均不
    致有所懷疑，而得確信為真實之程度，尚無法說服本院就此
    部分形成被告有罪之心證，基於無罪推定原則，應諭知被告
    無罪之判決。
據上論斷，應依刑事訴訟法第301條第1項前段，判決如主文。
本案經檢察官吳韶芹起訴，檢察官林敏惠到庭執行職務。
中　　華　　民　　國　　111 　年　　5 　　月　　27　　日
                  刑事第八庭  審判長  法  官  林英奇
　　　　　　　　　　　　　　　　　　　法  官  黃傳堯
　　　　　　　　　　　　　　　　　　　法  官  何一宏
以上正本證明與原本無異。
如不服本判決應於收受送達後20日內向本院提出上訴書狀，並應
敘述具體理由；如未敘述上訴理由者，應於上訴期間屆滿後20日
內向本院補提理由書（均須按他造當事人之人數附繕本）「切勿
逕送上級法院」。
中　　華　　民　　國　　111 　年　　5 　　月　　27　　日
                                      書記官  張瑋庭